臺灣嘉義地方法院刑事判決　　　　　　　　　　　　　九十一年度訴字第五三五號
　　公　訴　人　臺灣嘉義地方法院檢察署檢察官
　　被　　　告　乙○○
右列被告因偽造文書等案件，經檢察官提起公訴（九十一年度偵字第五八四四號），
本院判決如左：
    主  文
乙○○共同行使偽造私文書，足以生損害於他人，處有期徒刑陸月，如易科罰金，以
佰元折算壹日。偽造之「丙○○」印章、身分證各壹枚，委託代領郵件證明切結書
上偽造之「丙○○」印文與署押各壹枚，變造之「甲○○」身分證上乙○○之照片壹
張，均沒收。
    事  實
一、乙○○與綽號「阿娟」、「張廂林」之姓名年籍不詳之成年人，基於不法所有之
    犯意聯絡，先於民國八十九年二月間共同在台南縣永康市○○街五十八弄二十九
    號，由乙○○提供自己之照片予「阿娟」及「張廂林」，再由該二人將甲○○之
    中華民國國民身分證（下稱身分證）正面之照片撕下，於正面膠膜下黏貼乙○○
    之照片，並交付乙○○該變造之甲○○及另枚偽造之丙○○身分證各一枚，足生
    損害於甲○○、丙○○與戶政機關對於戶籍管理之正確性。嗣乙○○與「阿娟」
    、「張廂林」言明領得郵件後，可取得代價新台幣一千元，而於同年九月十六日
    上午十時五分許，由乙○○持前開變造之甲○○、偽造之丙○○身分證件，與於
    不詳時、地共同利用不知情之刻印店偽造之丙○○印章一枚及委託代領郵件證明
    切結書，前往高雄縣大社鄉○○街之大社郵局，冒充甲○○之名義向該郵局郵務
    員陳建章表示欲冒領丙○○之掛號郵件時，為陳建章發覺有異而報警查獲，乙○○遂未能領得郵件。
二、案經高雄縣警察局仁武分局報請台灣高雄地方法院檢察署呈請台灣高等法院檢察
    署令轉臺灣嘉義地方法院檢察署檢察官偵查起訴。
    理  由
一、訊據被告乙○○對其於右揭時、地為上開事實欄所示之犯行坦承不諱，經核與證
    人陳建章、丙○○及甲○○等於警訊中之證述情節相符（見警卷第一頁、第四、
    五頁），復有偽造之丙○○、變造之甲○○身分證各一枚，與偽造之委託代領郵
    件證明切結書一紙附卷可稽（見警卷第六、七頁），被告自白與事實相符。本件
    事證明確，其犯行堪予認定。
二、查被告變造甲○○之身分證及冒充甲○○名義，持偽造之丙○○身分證及委託代
    領郵件證明切結書向郵局詐領掛號郵件，經當場識破而未遂，核其所為，係犯刑
    法第二百十六條、第二百十二條、第二百十條之行使偽造、變造特種文書及私文
    書罪與同法第三百三十九條第三項、第一項之詐欺取財未遂罪嫌；被告利用不知
    情之人偽造丙○○之印章一枚，並於前揭切結書上，偽造丙○○之印文與署押，
    核其所為，均係犯刑法第二百十七條第一項之偽造印章、印文與署押罪。被告與
    案外人「阿娟」、「張廂林」等不詳姓名成年人間就上揭行使變造特種文書、行
    使偽造私文書、偽造印章、印文及署押及詐欺取財犯行，有犯意之聯絡及行為分
    擔，均為共同正犯。被告與案外人綽號「阿娟」、「張廂林」利用不知情之人偽
    造丙○○之印章一枚，為間接正犯。又被告變造甲○○之身分證並進而行使，變
    造之低度行為應為行使之高度行為所吸收，均不另論罪。被告偽造丙○○之印章
    、印文及署押於前揭切結書上，被害法益與被害人相同，且係利用同一機會接續
    為之，為接續犯，係為偽造私文書之部分行為，又偽造私文書進而行使，偽造之
    低度行為亦應為行使之高度行為所吸收，均不另論罪。被告係以犯行使偽造、變
    造特種文書罪及偽造印章、印文署押罪與行使偽造私文書罪為方法，而達其犯詐
    欺取財未遂罪之目的，三罪間有方法與目的之牽連關係，應依刑法第五十五條規
    定從一重之行使偽造私文書罪處斷。爰審酌被告上開犯行已損害戶政機關對於戶
    籍管理正確性，且現因另案偽造文書案件，尚在執行中，素行不佳，及其犯罪之
    動機，與其手段、所生危害之程度，惟犯後坦承犯行，頗具悔意，態度良好等一
    切情狀，量處如主文所示之刑。又被告行為後，刑法第四十一條業經總統於九十
    年一月十日公布修正，同年一月十二日生效，將修正前原規定「犯最重本刑為三
    年以下有期徒刑以下之刑之罪，而受六月以下有期徒刑或拘役之宣告，因身體、
    教育、職業或家庭之關係，執行顯有困難者，得以一元以上三元以下折算一日，
    易科罰金。」公布修正為「犯最重本刑為五年以下有期徒刑以下之刑之罪，而受
    六個月以下有期徒刑或拘役之宣告，因身體、教育、職業、家庭之關係或其他正
    當事由，執行顯有困難者，得以一元以上三元以下折算一日，易科罰金。但確因
    不執行所宣告之刑，難收矯正之效，或難以維持法秩序者，不在此限。比較修正
    前、後條文規定之結果，修正後之規定並無不利於被告，自應依刑法第二條第一
    項前段之規定，適用裁判時之法律即修正後之刑法第四十一條第一項前段之規定
    ，就被告所處如主文所示之刑，並諭知易科罰金之折算標準。偽造之丙○○印章
    一枚及前揭切結書上之印文及署押，均依刑法第二百十九條宣告沒收。而偽造丙○○、變造甲○○之身分證上乙○○之照片各一張為被告所有供犯罪所用之物，
    業經被告供明在卷，併依刑法第三十八條第一項宣告沒收之。至偽造之該切結書
    ，雖為供犯罪所用之物，惟已交付大社郵局，非被告所有，爰不予宣告沒收。
三、末查，被告於本院審理時供承其於另案（即本院八十九年訴字第二六七號，已於
    九十一年三月二十八日判決確定）偽造文書案件偵查中，於八十九年一月二十八
    日獲准交保時，就曾表示已有悔意，決定不再利用假身分證犯罪等情（見本院九
    十一年十月二十五日審判筆錄第三頁），此業據本院調取上開刑事卷查明屬實。
    是被告乙○○於八十九年一月間經檢察官准予具保後，於同年二月及九月間，始
    與案外人綽號「阿娟」、「張廂林」另行起意而犯本案，且上述偽造文書案件，
    共犯為蕭世哲及綽號「黑杞」與本案共犯亦有不同，是本案核與前案偽造文書案
    件，並無裁判上一罪之關係，附此敘明。
據上論斷，應依刑事訴訟法第二百九十九條第一項前段，刑法第二條第一項前段、第
二十八條、第二百十六條、第二百十條、第二百十二條、第二百十七條第一項、第五
十五條、第三十八條第一項第二款、第二百十九條、第四十一條，罰金罰鍰提高標準
條例第一條前段、第二條判決如主文。
本案經檢察官黃正雄到庭執行職務
中      華      民      國    九十一    年    十一      月    二十六    日
                                臺灣嘉義地方法院刑事第一庭
                                        法  官  李  文  輝
右正本證明與原本無異。
如不服本判決，應於判決送達後十日內向本院提出上訴狀( 應附繕本 )。
中      華      民      國    九十一    年    十一      月    二十六    日
                                        書記官  林  育  興
附錄法條：
刑法第二百一十條：偽造、變造私文書，足以生損害於公眾或他人者，處五年以下有
                  期徒刑。
刑法第二百一十二條：偽造、變造護照、旅券、免許證、特許證及關於品行、能力服
                  務或其他相類之證書、介紹書，足以生損害於公眾或他人者，處
                  一年以下有期徒刑、拘役或三百元以下罰金。
刑法第二百十七條：偽造印章、印文或署押，足以生損害於公眾或他人者，處三年以
                  下有期徒刑。
                  盜用印章、印文或署押，足以生損害於公眾或他人者，亦同。
刑法第二百十六條：行使第二百十條至第二百十五條之文書者，依偽造、變造文書或
                  登載不實事項或使登載不實事項之規定處斷。
刑法第三百三十九條：意圖為自己或第三人不法之所有，以詐術使人將本人或第三人
                  之物交付者，處五年以下有期徒刑、拘役或科或併科一千元以下
                  罰金。
                  以前項方法得財產上不法之利益或使第三人得之者，亦同。
                  前二項之未遂犯罰之。
